【裁判字號】    90,易,2989
【裁判日期】    901022
【裁判案由】    傷害
【裁判全文】
臺灣高雄地方法院刑事判決                          九十年度易字第二九八九號
    公  訴  人  臺灣高雄地方法院檢察署檢察官
    被      告  乙○○
右列被告因傷害案件，經檢察官提起公訴（九十年度偵字第一二五七六號），本院判
決如左：
    主  文
乙○○傷害人之身體，處有期徒刑月，如易科罰金，以佰元折算壹日。
    事  實
一、乙○○與甲○○係鄰居關係，先前即曾因停車問題發生爭執，而相處不睦，乙○
    ○於民國九十年一月十二日晚上十時許，在高雄縣鳳山市○○街三三巷一五號、
    十七號前空地，因甲○○停車時撞到其花盆，乃與之理論，進而發生爭執，乃心
    生不滿，竟基於傷害之犯意，從路旁鹽酥雞攤位上拿取非其所有之鐵條一支毆打
    甲○○，致甲○○受有前胸溢血（二×二公分；十三×三公分）、腹部溢血（五
    ×三公分）、右手尺骨骨折、左臀部溢血（十五×十一公分）等傷害。
二、案經甲○○訴請臺灣高雄地方法院檢察署檢察官偵查起訴。
    理  由
一、訊之被告乙○○固坦承有於右揭時、地，因甲○○停車時撞到伊之花盆，而與之
    理論，因而發生爭執之事實，惟矢口否認有何傷害犯行，辯稱：當天是因停車問
    題發生爭吵，甲○○先動手推伊並用拳頭打伊，伊才回打，且是甲○○拿磚塊要
    打伊，伊才拿鐵條抵抗，不知道有無打到云云。經查：右揭事實，迭據告訴人甲
    ○○於偵審中指訴綦詳，並經證人即告訴人之妻李心瑜於本院審理時證述甚明（
    見本院九十年九月十三日審判筆錄），而告訴人因此受有如事實欄所載之傷害，
    亦有其所提出之蔡善教診所於九十年一月十五日出具之驗傷診斷書、長庚紀念醫
    院九十年一月十三日出具之診斷證明書及二聖醫院於九十年二月二十八日出具之
    診斷證明書各一紙附卷可稽，依該診斷證明書所載，告訴人所受傷害，係分佈於
    胸部、腹部、右手、左臀等處及該等傷勢，多係溢血、骨折等情觀之，應非己力
    或徒手毆打所可導致，而應係外力持棍棒類之器具所蓄意造成。參以被告於警訊
    及偵審中所供：「是他倒車入庫時撞倒我的花盆，當我看到時就把花盆扶正，我
    正等他停好後，看甲○○本人如格跟我解釋，為何這樣開車，我原本的意思他跟
    我道歉也就算了，而對方回我一句『你想怎麼樣』及三字經『你娘』等穢語，我
    倆即開始吵起來，就開始互相推對方，後來他用手打我的頭，我們就這樣打了起
    來」、「我有拿鐵棍向他揮，但沒有打到，然後被他的太太搶去，我們即扭打在
    一起」（見偵查卷第十九頁反面）、「他當時開車回來撞到我的盆子，我把盆子
    扶起，等他下車，他一下車就要離開，我問他為何撞到別人的東西不歉，後來二
    人發生爭吵，他拿磚頭想打我，我就拿起十七號鹽酥的鐵條要打他，沒打到就被
    他太太搶走了」、「在扭打時我也有受傷，並去驗傷」（見偵查卷第十四頁反面
    、第十五頁）、「當天我們確實有因停車問題發生爭吵，告訴人先推我，我也推
    他，後來告訴人就先用拳頭打我，我才回手打他，之後我們有互毆‧‧‧」、「
    告訴人是從地上拿磚塊要打我，我才拿十七號前方鹽酥雞攤上插旗子用的鐵管抵
    抗的，我頭部有受傷，我不知道磚塊有無打到我，當時是晚上我不知道鐵管有無
    打到他，我鐵管有拿起來揮打抵抗，是否有打到他，我不清楚」（見本院九十年
    九月十三日審判筆錄）等語，顯見被告確有於右揭時、地與告訴人因停車問題發
    生爭執，進而互毆，且被告當時亦有持鐵條一支向告訴人揮打等情屬實，而告訴
    人所受之上開傷害，不可能係己力或遭徒手毆打所導致，已如前述，是告訴人指
    稱伊遭被告持鐵棍毆打之情，自符情理，洵屬非虛。另被告雖辯稱伊是基於正當
    防衛才拿鐵條抵抗云云，然所謂正當防衛係指被告可為必要之阻擋以防衛自己免
    於受傷害，非謂被告可另行出手攻擊告訴人致傷，故縱如被告所言，是告訴人先
    出手毆伊，並持磚塊要打伊，然伊當時既係在上開地點同巷十一號大樓門口，且
    告訴人之妻李心渝在場阻止二人互毆，再依其所供承：「鄰居有很多人看到，大
    樓主任委員、還有一位鄭太太看到」（見本院九十年九月十三日審判筆錄）、「
    ‧‧‧我有很多鄰居看到」（見本院九十年十月八日審判筆錄）等語，足知當時
    現場尚有許多人，則被告顯非不可以制止告訴人或先行離開，以排除現有之侵害
    ，然其竟捨此不為，反持鐵條毆傷告訴人，顯已非正當防衛，況互毆不得主張正
    當防衛（最高法院十七年上字第六八六號判例參照），被告確有傷害之故意，其
    理至明，縱被告因此亦受有傷害（有國軍高雄總醫院附設民眾診療服務處所出具
    之診斷證明書一紙在卷可稽），亦無解於其刑責。綜上，被告所辯，顯係事後卸
    責之詞，要無可採。本件事證明確，被告犯行洵堪認定。又被告雖聲請傳訊證人
    許惠珍、鄭太太、蘇振發、靜園管理委員會，惟本件事證既明，本院認無再予傳
    訊之必要，爰不予傳訊，附此敘明。
二、核被告所為，係犯刑法第二百七十七條第一項之傷害罪。審酌被告未循理性解決
    與告訴人甲○○間之停車爭執，反持鐵條毆打告訴人，致告訴人受傷，且告訴人
    受有多處溢血，顯見被告下手非輕，又迄未與告訴人達成和解，賠償告訴人所受
    損害，行為實有不當，惟念被告並無犯罪前科，有臺灣高等法院被告全國前案紀
    錄表及臺灣高雄地方法院檢察署刑案資料查註紀錄表各一件附卷可稽，素行良好
    ，係因其花盆遭告訴人撞倒，而與告訴人理論時發生爭執，才一時衝動與告訴人
    互毆，及被告犯後坦承部分犯行，態度尚可等一切情狀，量處如主文所示之刑，
    並諭知易科罰金之折算標準。至被告持以毆傷告訴人之鐵條，並非被告所有，已
    據被告供明在卷（見本院九十年九月十三日審判筆錄），爰不予宣告沒收。
據上論斷，應依刑事訴訟法第二百九十九條第一項前段，刑法第二百七十七條第一項
、第四十一條第一項，罰金罰鍰提高標準條例第一條前段、第二條，判決如主文。
中      華      民      國      九十    年    十月    二十二    日
                                  臺灣高雄地方法院刑事庭
                                      法  官    李麗珠
右正本證明與原本無異。
如不服本判決，應於判決送達後十日內，向本院提出上訴狀。
                                      書記官    陳掌珠
中      華      民      國      九十    年    十        月    二十二    日
附錄本案判決論罪科刑法條：
刑法第二百七十七條第一項：
傷害人之身體或健康者，處三年以下有期徒刑，拘役或一千元以下罰金。


司法院資訊處製作；財團法人民間司法改革基金會備份。
